臺灣臺南地方法院刑事判決　　　　　　　 93年度易字第463號
公　訴　人　臺灣臺南地方法院檢察署檢察官
被　　　告　辛○○　男　41歲.
　　　　　　己○○　男　41歲.
上列被告等因竊盜案件，經檢察官提起公訴（93年度偵字第5023
號），暨移送併案審理（93年度偵字第7508號），本院判決如下
：
    主  文
辛○○共同連續攜帶兇器竊盜，未遂，累犯，處有期徒陸月，如
易科罰金，以佰元折算壹日。
己○○無罪。
    事  實
一、辛○○前因違反肅清煙毒條例案件，經本院以八十二年度訴
    字第一０八二號、二七三八號，分別判處有期徒刑三年六月
    、四年，嗣後經本院以八十三年度聲字第一０七七號裁定應
    執行有期徒刑七年，入監執行後獲准假釋出獄，於民國八十
    九年十月二十三日，假釋付保護管束縮刑期滿而未經撤銷，
    視為執行完畢。
二、辛○○與庚○○（另案審結）基於共同意圖為自己不法所有
    之犯意聯絡，於九十三年三月二十八日中午十二時許，攜帶
    庚○○所有客觀上足供兇器使用之扳手（未扣案），分別騎
    乘機車前往臺南縣關廟鄉○○段一一０九地號土地之廢棄車
    輛停放場，由庚○○持前開扳手，著手拆解停放該處廢棄車
    輛之零件，辛○○則在旁走動把風。嗣為該廢棄車輛停放場
    老闆丁○○前往巡視時發覺，致辛○○及庚○○未竊得車輛
    零件而未遂。
三、辛○○於九十三年五月一、二日下午，在臺南縣玉井鄉三和
    村六一之一號嘉昇輪胎行前，發現店外放置卡車輪胎鋼圈，
    且輪胎行入夜後即關門打烊，遂起意竊取之。惟因卡車輪胎
    鋼圈過重，無法獨自一人搬運，辛○○遂承前揭竊盜犯意，
    於同年月五日，以「親戚送輪胎鋼圈，供其墊貨櫃用」為由
    ，邀約不知情之友人己○○、戊○○（已歿，業經本院為不
    受理判決）一同前往上址，幫忙搬運輪胎鋼圈。辛○○、己○○及戊○○三人於當日晚間八時許，先前往臺南縣關廟鄉
    北花村，向不知情之友人曾令德借用無牌照小貨車（原車牌
　　號碼為Y9─1421號），供搬運輪胎鋼圈，再駕駛該小貨車至
  　嘉昇輪胎行前，一同將乙○○所有之輪胎鋼圈七個（價值新
    臺幣二萬一千元）搬上小貨車。辛○○竊取得手後，即與己○○、戊○○駕駛小貨車離去。嗣於當日晚間十時三十分許
　　，行經臺南縣新化鎮○○路與和平街口時，為警攔檢而查獲
  　。
四、案經臺南縣警察局新化分局報請臺灣臺南地方法院檢察署檢
    察官偵查起訴暨移送併案審理。
    理  由
甲、有罪部分（被告辛○○被訴事實二、三部分）
一、認定犯罪事實所憑之證據
　(一)訊據被告辛○○坦承犯罪事實三之部分，核與證人乙○○、
  　曾令德之證述相符，並有扣押書及贓物認領保管單在卷可稽
    ，被告辛○○此部分之自白與事實相符，應可採信。
　(二)至於被告辛○○雖自承確有與庚○○前往車輛廢棄場之事，
    惟矢口否認有犯罪事實二之竊盜犯行，辯稱：當天庚○○找
  　伊一起去廢棄車輛停放場，伊只有在那裡走來走去，並未和
    庚○○共同竊盜云云。然查：
  1.證人丁○○即廢棄車輛停放場負責人於本院證稱：案發當天
    中午，我在廢棄停放場看到被告辛○○及庚○○，庚○○拿
    螺絲起子（按庚○○所持之物，實際上應為扳手）在拆東西
    ，辛○○在旁邊走來走去，庚○○一看到我就騎機車跑掉了
    ，我抓到辛○○，當時辛○○說他只要拆一些小零件回去裝
    配等語（詳本院卷155、156頁）；被告辛○○於本院亦自承
    ：我當時有跟老闆說，我們是要拔一個小零件等語（詳本院
    卷15 7頁）。另參諸該廢棄車輛停放場之現場照片，該處停
    放約四、五十臺廢棄車輛，數量眾多，一般人均可認知，上
    開廢棄車輛係特意集中在該處，為他人所有之物。基此，被
    告蔡瑞對於與庚○○一同前往該處，並由庚○○動手拆解零
    件乙事，當知係未經所有人同意而為之，要無疑義。是被告
    辛○○辯稱：係庚○○找我去的，我不知道要去拔人家的零
    件去賣云云，即無可採。
  2.被告辛○○另辯稱：是庚○○動手拆解零件，我只是在旁邊
    走來走去云云。惟查：
    (1)證人丁○○於本院證稱：庚○○一看到我就騎機車跑掉了
      ；證人庚○○於本院亦證述：我和辛○○二人是各自騎機
      車到現場等語（詳本院卷156、158頁）。可知被告二人當
      時使用之交通工具為機車，並未駕駛貨車至現場，故渠等
      竊取之標的物，應僅係車輛零件，而非需要貨車方能載運
      之引擎蓋。此情與證人丁○○證述：我看到庚○○時，庚○○正在拔發電機裡面的鋁等語相符（詳本院卷157 頁）
  　　。是併案意旨認被告辛○○與庚○○係竊取車輛引擎蓋，
    　容有誤會，合先敘明。
　　(2)從而，庚○○當時既僅竊取車輛零件，其行竊後，自可單
  　　獨騎乘機車載運離去，實無邀辛○○一同前往現場，任由
    　辛○○無所是事在該處走來走去之必要。是庚○○邀被告
      辛○○一同前往現場，應另有目的。本院由庚○○被證人
      丁○○發覺時，被告辛○○正在旁走動乙節，認被告辛○○應係在旁為庚○○巡視把風無訛。是被告辛○○前揭所
      辯，亦無可採。
　3.至於證人庚○○於本院雖證稱：當天中午是辛○○找我一起
  　去偷的，到現場時，辛○○教我怎麼拆發電機的鋁鐵云云。
  　然查，證人庚○○於當日早上九點，曾與不詳姓名之成年男
    子，一同前往廢棄車輛停放場，拆解引擎蓋竊取後，立即賣
    予資源回收商壬○○乙情，業據庚○○供陳在卷，並據證人
    壬○○於本院結證無訛。是本件查獲時，證人庚○○已是當
    日「第二次」前往現場行竊，豈有眾人皆於同一日分別邀約
    庚○○前往同一地點行竊之巧合？且證人庚○○於本院均供
    稱：當天早上九點，我去現場時，引擎蓋都已經拆好了，我
    只有把引擎蓋搬去賣；至於當天中午，是辛○○找我一起去
    偷的，到現場時，辛○○教我怎麼拆發電機的鋁鐵，由我動
  　手，辛○○在旁走動云云，顯均係推諉卸責之詞，無足憑採
    。
二、論罪科刑
　(一)按扳手質地堅硬，可供作為兇器使用，被告辛○○及庚○○
  　攜帶扳手竊盜，自屬攜帶兇器犯之。核被告辛○○所為，係
　　犯刑法第三百二十條第一項之普通竊盜既遂罪、第三百二十
  　一條第二項、第一項第三款之攜帶兇器加重竊盜未遂罪。至
    於公訴人雖認被告竊取輪胎鋼圈之部分，係與被告己○○及
    戊○○共同竊取，所為係刑法第三百二十一條第一項第四款
    之結夥三人加重竊盜罪，惟被告己○○及戊○○事前並不知
    情（容後詳述），公訴人認被告涉犯結夥三人之加重竊盜罪
    嫌，尚有未洽。惟因被告辛○○另與庚○○攜帶扳手之兇器
    行竊，涉犯刑法第三百二十一條第二項、第一項第三款之攜
    帶兇器加重竊盜未遂罪，兩者罪名同為「加重竊盜」，僅行
　　為態樣有既遂未遂之分，即無庸變更起訴之法條（最高法院
　　八十七年度臺上字第三二三四號判決要旨參照）。
　(二)被告辛○○就加重竊盜未遂犯行，與庚○○有犯意聯絡及行
  　為分擔，應論以共同正犯。被告辛○○已著手竊取車輛零件
    ，惟尚未竊得即遭查獲，為未遂犯，爰按既遂犯之刑減輕之
  　。被告先後二次普通竊盜既遂罪及加重竊盜未遂罪，時間緊
    接，手法相同，且觸犯基本構成要件相同罪名，顯係基於概
    括犯意反覆為之，為連續犯，應依刑法第五十六條規定，論
    以連續加重竊盜未遂罪，並依法加重其刑。被告辛○○有如
    事實欄所載之科刑及執行紀錄，有臺灣高等法院全國前案紀
    錄表在卷可參，其於有期徒刑執行完畢後，五年以內再犯有
    期徒刑以上之罪，為累犯，應依法加重其刑，並遞加重其刑
    ，且依法先加後減之。
　(三)爰審酌被告犯罪之動機、目的、手段、所生損害、犯罪所得
  　，及其否認部分犯行等一切情狀，量處如主文第一項所示之
    刑，並諭知易科罰金之折算標準，以示懲儆。至於被告辛○○及共犯行竊所用之扳手，既未扣案，為免將來執行之困難
    ，爰不為沒收之諭知，併附說明。
乙、無罪部分（被告己○○被訴事實三部分）
一、公訴意旨略以：被告辛○○、己○○與戊○○（已歿）三人
    ，於九十三年五月五日晚間八時許，在臺南縣關廟鄉北花村
    ，先向不知情之友人曾令德商借小貨車，再結夥駕駛該自小
　　貨車至嘉昇輪胎行前，趁輪胎行打烊之際，共同竊取卡車輪
  　胎鋼圈七個。因認被告己○○涉犯刑法第三百二十一條第一
    項第四款之結夥三人加重竊盜罪嫌等語。
二、按犯罪事實應依證據認定之，無證據不得認定犯罪事實；又
    不能證明被犯罪者，應諭知無罪之判決，刑事訴訟法第一百
    五十四條第二項、第三百零一條第一項，分別定有明文。又
    認定不利於被告之事實，須依積極證據，積極證據不足為不
    利於被告事實之認定時，即應為有利於被告之認定，更不必
    有何有利之證據，惟犯罪事實之認定，應憑真實之證據，倘
    證據是否真實尚欠明顯，自難以擬制推測之方法，為其判斷
    之基礎（最高法院三十年度上字第八一六號、五十三年台上
    字第六五六號判例參照）。本件公訴人認被告己○○涉有加
    重竊盜犯行，無非以(1)現場照片、扣押書及贓物認領保管單
　　；(2)證人曾令德證述「小貨車係被告辛○○、己○○及戊○○三人共同借用」，與被告己○○辯稱「小貨車係被告辛○○單獨借用」等語不符；為其主要論據。訊據被告己○○堅
    決否認有何竊盜犯行，辯稱：辛○○說親戚送他輪胎鋼圈墊
    貨櫃，拜託我和戊○○一同前往搬運等語。經查：
  (一)本件卷附之現場照片、扣押書及贓物認領保管單，僅能證明
  　卡車輪胎鋼圈遭竊之事實，尚無從證明被告己○○與辛○○
    有何犯意聯絡。
  (二)且被告己○○於警詢時即供陳：因為辛○○說輪胎鋼圈是他
    親戚所有，要送給他墊貨櫃，所以拜託我和戊○○一同前往
    搬運輪胎鋼圈等語，核與共同被告辛○○及戊○○警詢時供
    述之情節，完全一致。是被告己○○於警詢之辯解是否可採
    ，即有調查之必要。本院依職權傳訊證人丙○○（即製作己○○筆錄之警員）到庭，經證人丙○○證稱：製作筆錄時，
    己○○及辛○○是分開製作筆錄的。雖然筆錄地點都寫新化
    派出所，但因派出所只有一臺電腦，所以我帶己○○到隔壁
    棟的車禍處理小組製作筆錄，辛○○則在新化派出所製作筆
    錄等語（詳本院卷154頁）。
  (三)基此，被告己○○等人為警查獲後，立即帶回派出所，途中
    有警員在旁監控，當無串供之機會。而被告己○○及共同被
    告辛○○製作筆錄之地點，又分屬不同棟之建築物，亦無因
    互相聽聞對方筆錄製作情形，而相互影響供詞之可能。是被
    告己○○、戊○○及辛○○為警查獲後，三人於第一時間之
    辯解，供述一致，自有相當高之可性度。
  (四)本院另參諸警員查獲本件行竊地點之經過為：辛○○先供陳
    不實之行竊地點（即那拔林八德安樂園附近之產業道路），
    惟經警前往尋覓無著，稍後另根據己○○及戊○○之供述，
    前往真正之行竊地點（即臺南縣玉井鄉三和村六一之一號嘉
    昇輪胎行）後，被告辛○○方坦承其先前供述不實，係因為
    怕警方查獲其犯罪。故由被告己○○及戊○○於警詢初始，
    即據實供陳輪胎鋼圈之來源地點，而被告辛○○則供述不實
    地點，以試圖掩飾犯行，兩相比較，可知被告辛○○供述不
    實之行徑，係出於畏罪情虛，反徵被告己○○初始即據實以
    告之情狀，應係相信其僅係單純幫忙辛○○搬運所致，其與
    辛○○間，應無竊盜之犯意聯絡。
  (五)又證人丁○○於本院雖證述嘉昇輪胎行之地理位置、有無懸
    掛招牌及輪胎鋼圈擺放所在等情，惟其前揭證詞，僅能證明
    被告己○○應能由上開客觀狀態，知悉輪胎鋼圈係他人所有
    之事實。然果被告辛○○係以親戚送輪胎鋼圈為由，邀被告
    己○○及戊○○一同前往搬運，則己○○對上開客觀狀態，
    亦無產生質疑之理由。是證人丁○○之證言，亦不足以作為
    認定不利被告之證據。
　(六)綜上，本件被告己○○被訴加重竊盜部分，並無積極證據證
  　明其與共同被告辛○○有何犯意聯絡，本件即應為有利於被
    告己○○之認定。至於被告己○○辯稱係辛○○單獨向曾令
    德借用小貨車云云，與證人曾令德之證述不符；又其於警詢
    中供稱係三人一同搬運輪胎鋼圈，然於本院時又改口稱因為
    怕弄髒衣服，所以留在車上，沒有下去搬云云，其辯解雖無
    可採，惟本件並無積極證據證明其與辛○○有何竊盜之犯意
    聯絡，自難遽以竊盜罪相繩。此外，並無其他積極證據足資
    證明被告己○○有何公訴人所指之竊盜犯行，其犯罪尚屬不
    能證明，依法應為無罪判決之諭知。
據上論斷，應依刑事訴訟法第299條第1項前段、第301條第1項，
刑法第28條、第56條、第321條第2項、第1項第3款、第26條前段
、第47條、第41條第1項前段，罰金罰鍰提高標準條例第1條前段
、第2條，判決如主文。
本案經檢察官甲○○到庭執行職務。
中　　華　　民　　國　　94　　年　　6　　月　　14　　日
　　　　　　　　　刑事第十庭  審判長法　官　鄭文祺
　　　　　　　　　　　　　　　　　　法　官  蔡奇秀
                        　　　　　　法　官  林中如
以上正本證明與原本無異。
如不服本判決，應於收受送達後10日內向本院提出上訴書狀（應
附繕本）。
　　　　　　　　　　　　　　　　　　書記官  馬愛君
中　　華　　民　　國　　94　　年　　6　　月　　14　　日
附錄法條：
刑法第321條第2項、第1項第3款
犯竊盜罪而有左列情形之一者，處六月以上、五年以下有期徒刑
三  攜帶兇器而犯之者。
前項之未遂犯罰之。
